【裁判字號】    98,訴,1854
【裁判日期】    981207
【裁判案由】    偽造文書
【裁判全文】
臺灣臺北地方法院刑事判決              98年度訴字第1854號
公  訴  人  臺灣屏東地方法院檢察署檢察官
被      告  乙○○
上列被告因偽造文書案件，經檢察官提起公訴（臺灣屏東地方法
院檢察署98年度偵字第2026號），臺灣屏東地方法院以98年度訴
字第849號判決移送前來，被告於準備程序中為有罪之陳述，本
院合議庭裁定改由受命法官獨任以簡式審判程序審理，判決如下
：
    主  文
乙○○犯行使偽造私文書罪，處有期徒刑肆月，如易科罰金，以
新臺幣壹仟元折算壹日，如附表所示偽造之署押均沒收。
    事  實
一、乙○○基於行使偽造私文書及意圖為自己不法利益詐欺得利
    之犯意，於民國97年4月17日，在臺北縣新店市○○路○段
    263 號之遠傳電信股份有限公司（下稱遠傳公司）臺北新店
    門市，持其前分別於同月5日、11日所竊得之丙○○國民身
    分證及甲○○之國民身分證、駕駛執照（其竊盜犯行部分，
    業經臺灣板橋地方法院以97年度訴字第2573號判決論罪科刑
    ，並臺灣高等97年上訴字004175號駁回上訴確定）等證件，
    佯稱其為丙○○身分，代理甲○○向遠傳公司申辦門號，並
    在如附表所示之各文書上，接續偽造「丙○○」、「甲○○
    」署押（數量見同表各編號）及填載各項基本資料後，均將
    此開文書交付遠傳公司新店門市人員而行使之，以申請行動
    電話通信服務，使門市人員誤信乙○○係丙○○而為甲○○
    代理人，經形式審查後開啟門號0000000000號行動電話通話
    服務，足以生損害於丙○○、甲○○及遠傳公司對客戶審核
    與帳務管理之正確性。嗣乙○○取得上開行動電話門號使用
    權即供己用，而獲取免付對價通話之財產上不法利益。嗣因
    甲○○接獲遠傳公司催繳通知，於97年7月14日至遠傳公司
    臺中美村門市出具未申請遠傳門號聲明書，並報警處理，始
    悉上情，並查知乙○○使用上開門號迄至97年7月間已累積
    月租費及通話費用達新臺幣（下同）2,404元。
二、案經甲○○及遠傳公司訴由電信警察隊第二中隊報告臺灣屏
    東地方法院檢察署檢察官偵查起訴。
    理  由
一、本件被告所犯偽造文書及詐欺罪，係死刑、無期徒刑、最輕
    本刑為3年以上有期徒刑以外之罪，亦非高等法院管轄之第
    一審案件，於本院準備程序進行中，被告先就被訴事實為有
    罪之陳述，經告知被告簡式審判程序之旨，並聽取公訴人及
    被告之意見後，本院合議庭裁定由受命法官進行簡式審判程
    序，是本件之證據調查，依刑事訴訟法第273條之2規定，不
    受同法第159條第1項、第161條之2、第161條之3、第163條
    之1及第164條至第170條規定之限制，合先敘明。
二、上揭犯罪事實，業據被告乙○○於警詢、偵查及本院審理中
    自白不諱，核與告訴人甲○○、告訴代理人即遠傳公司職員
    邱垂寰之指訴相符，並經證人丙○○及林樁雄於警詢中陳述
    綦詳。此外，並有行動電話服務申請書、行動電話門號申請
    代辦授權書、促銷專案更改切結書、行動電話業務服務契約
    各1張及甲○○填寫未申請遠傳門號聲明書、門號000000000
    0號行動電話97年7月帳單（前期帳款2,245元＋當月月租費
    及加值型費用159元＝2,404元）、緊急繳款通知書及雙向通
    聯查詢等在卷可稽，足認被告任意之自白與事實相符，本件
    事證明確，被告犯行堪以認定，應依法論科。
三、核被告乙○○所為，係犯刑法第216條、第210條之行使偽造
    私文書罪、同法第339條第2項詐欺得利罪。被告偽造署押係
    偽造私文書之階段行為，偽造私文書後復持以行使，其偽造
    私文書之低度行為則為行使偽造私文書之高度行為所吸收，
    均不另論罪。被告偽造多個署押後行使如附表所示數份偽造
    私文書之行為，係於同1次申請行動電話服務之行為內完成
    ，在主觀上係以1個偽造文書之意思，亦係於密切接近時間
    在同一地點內向同一對象行使，侵害同一法益，故各行為之
    獨立性極為薄弱，依一般社會健全觀念難以強行分離，在刑
    法評價上，以視為數個舉動之接續施行，應評價為接續犯，
    論包括一罪。又被告僭冒被害人名義申辦上開行動電話業務
    時本為自己不法利益自始即無支付使用通話對價之意圖，故
    其行使偽造私文書致電信公司陷於錯誤而開通上開門號，由
    被告取得門號使用權，應屬一行為觸犯數罪名，依刑法第55
    條規定，論以想像競合犯，從一重行使偽造私文書罪處斷，
    至其事後各次使用上開門號通訊享有利益，應為詐欺得利之
    結果，附此敘明。
四、爰審酌被告前有毒品、竊盜等犯罪紀錄，此有臺灣高等法院
    被告前案紀錄表在卷可稽，素行非佳，本件復冒用他人名義
    申辦行動電話使用，並且撥打電話後復欠費未繳，而獲取不
    法通話財產利益，侵害甲○○、丙○○本人權益及影響電信
    業者對電信服務管理之正確性，實應予非難，惟念及其犯後
    已始終坦承犯行，尚有悔悟之意，另其詐得電信費用利益之
    數額，但尚未全數清償被害人，及其犯罪之動機、手段、生
    活狀況等一切情狀，量處如主文所示之刑，並諭知易科罰金
    之折算標準。
五、被告所偽造如附表文書上所示「丙○○」、「甲○○」署押
    ，不問屬於犯人與否，應依刑法第219條規定宣告沒收。至
    於偽造如附表所示文書，既已交付於遠傳公司收受留存，則
    該文書已非屬行為人所有，除上開義務沒收之物外，不另諭
    知沒收。
據上論斷，應依刑事訴訟法第273條之1、第299條第1項前段，刑
法第216條、第210條、第339條第2項、第55條、第41條第1項前
段、第219條，刑法施行法第1條之1，判決如主文。
本案經檢察官郭力菁到庭執行職務。
中    華    民    國    98    年    12    月    7     日
                  刑事第十三庭  法  官  林瑋桓
以上正本證明與原本無異。
如不服本判決應於收受送達後10日內向本院提出上訴書狀，並應
敘述具體理由；其未敘述上訴理由者，應於上訴期間屆滿後20日
內向本院補提理由書（均須按他造當事人之人數附繕）「切勿逕
送上級法院」。
                                書記官  潘文賢
中    華    民    國    98    年    12    月    7     日
附錄本案論罪科刑法條全文
中華民國刑法第216條
行使第二百十條至第二百十五條之文書者，依偽造、變造文書或
登載不實事項或使登載不實事項之規定處斷。
中華民國刑法第210條
偽造、變造私文書，足以生損害於公眾或他人者，處五年以下有
期徒刑。
中華民國刑法第339條
意圖為自己或第三人不法之所有，以詐術使人將本人或第三人之
物交付者，處五年以下有期徒刑、拘役或科或併科一千元以下罰
金。
以前項方法得財產上不法之利益或使第三人得之者，亦同。
前二項之未遂犯罰之。
附表
┌──┬─────────────┬──────────┐
│編號│文書                      │應沒收之物          │
├──┼─────────────┼──────────┤
│ 1  │行動電話服務申請書        │「丙○○」署押4枚   │
├──┼─────────────┼──────────┤
│ 2  │行動電話門號申請代辦授權書│「甲○○」署押1枚、 │
│    │                          │「丙○○」署押1枚   │
├──┼─────────────┼──────────┤
│ 3  │促銷專案更改切結書        │「甲○○」署押1枚   │
├──┼─────────────┼──────────┤
│ 4  │行動電話業務服務契約      │「丙○○」署押1枚   │
└──┴─────────────┴──────────┘

司法院資訊處製作；財團法人民間司法改革基金會備份。
